【裁判字號】    98,消債抗,56
【裁判日期】    980608
【裁判案由】    更生事件
【裁判全文】
臺灣板橋地方法院民事裁定            98年度消債抗字第56號
抗  告  人  甲○○
代  理  人  陳世傑律師
上列抗告人因消費者債務清理條例事件，聲請更生，對於中華民
國98年 1月17日本院97年度消債更字第1782號裁定提起抗告，本
院裁定如下：
    主  文
原裁定廢棄。
    理  由
一、本件抗告意旨略以：抗告人前於民國95年間依照中華民國銀
    行公會會員辦理消費金融案件無擔保債務協商機制，與最大
    債權金融機構安泰商業銀行股份有限公司（下稱：安泰銀行
    ）達成協商，協商時安泰銀行態度甚為強硬，提出每月必須
    清償新臺幣（下同）45,337元，雖抗告人表示該金額已超過
    其收入扣除必要開支後之餘額甚多，希望延長還款期限以減
    低還款金額，但安泰銀行仍不接受其他清償方式，抗告人在
    不得已下接受協商，惟抗告人每月收入僅47,000元左右，扣
    除必要生活開支後，根本不足以清償協商要求之每月清償金
    額，故抗告人係確實有不能履行該協商金額之狀況，且該不
    能履行並非可歸責於抗告人之事由所致，其亦非惡意毀約而
    濫用更生程序，自符合消費者債務清理條例第151條第5項但
    書之規定，爰依法提起本件抗告，請求廢棄原裁定等語。
二、按債務人與金融機構協商成立者，不得聲請更生或清算，但
    因不可歸責於己之事由，致履行顯有重大困難者，不在此限
    ；本條例施行前，債務人依金融主管機關協調成立之中華民
    國銀行公會會員辦理消費金融案件無擔保債務協商機制與金
    融機構成立之協商，準用前項之規定，消費者債務清理條例
    第151條第 5項、第6項分別定有明文。而如最大債權銀行於
    協商當時未預留聲請人必要生活費用，致擬定出聲請人不足
    以負擔之還款方案，造成聲請人因無力履行而生毀諾情事，
    顯與憲法第 6條保障人民生存權意旨不符，聲請人為求儘速
    脫免高額欠款催收壓力致不得不接受上開不足以維持其最低
    基本生活所需之協商條款，衡諸消費者債務清理條例係旨在
    使陷於經濟上困境之消費者，得以謀求更生機會，並妥適調
    整債權人及利害關係人權利義務關係之立法目的（見本條例
    第 1條立法理由），且於本條例施行前，債權銀行乃具有經
    濟上強勢地位，債務人尚欠缺適當消費者債務更生途徑以觀
    ，尚不能謂債務人同意接受上開根本無力履行協商條款之情
    狀，有何加以非難之必要，自屬不可歸責於聲請人之事由。
三、查抗告人主張毀諾係因每月收入扣除協商費用，所餘金額無
    法維持最低基本生活等語，而查，抗告人於協商成立後，僅
    繳款1期而毀諾，且協商成立當時每月平均收入約 47,010元
    ，有其財政部臺北市國稅綜合所得稅各類所得資料清單附卷
    可參（見原審卷第17頁），是抗告人因以其收入繳交協商款
    項後，確實無法維持最低基本生活，而無法履行原協商金額
    ，揆諸前開說明，顯已屬不可歸責於債務人之事由致履行協
    商有重大困難。是原審未予審究抗告人每月實際收入所得扣
    除每月履行協商金額後，已難維持最低基本生活之情節，而
    駁回其更生之聲請，尚有未合。抗告人就此部分指摘原裁定
    不當，求予廢棄，為有理由，爰裁定如主文所示。
四、據上論結，本件抗告為有理由，爰依消費者債務清理條例第
    15條、民事訴訟第492條，裁定如主文。
中    華    民    國    98    年     6    月     8    日
                  民事第三庭  審判長法  官  朱耀平
                                    法  官  劉以全
                                    法  官  邱靜琪
上為正本係照原本作成
本件不得再抗告
中    華    民    國    98    年     6    月     8    日
                                    書記官  鄭美莉


司法院資訊處製作；財團法人民間司法改革基金會備份。
